臺灣高等法院交通事件裁定　　　　　　 96年度交抗字第219號
抗　告　人
即受處分人　甲○○
上列受處分人因違反道路交通管理處罰條例案件，不服臺灣臺北
地方法院，中華民國96年3月8日所為裁定（95年度交聲字第968
號），提起抗告，本院裁定如下：
    主  文
抗告駁回。
    理  由
一、本件抗告人即受處分人甲○○於民國95年8月13日20時40分
    許，騎乘車牌號碼BQB-202號重型機車，行經臺北市○○路○
    段時，因有「駕車行經有燈光號誌管制之交叉路口闖紅燈」
    、「拒絕停車接受檢查而逃逸」等行為，為臺北市警察局大
    安分局新生南路派出所警員舉發後，經交通部公路總局臺北
    區○○○○道路交通管理處罰條例第53條、第60條第1項，
    合計處罰鍰新台幣4800元，並依第63條第1項第1款、第3款
    ，記違規點數4點。
二、受處分人異議意旨略以：「當日當時，非本人亦非BQB-202
    號機車所為，恐看錯所致，特此聲明異議」云云（參見受處
    分人95年11月6日致台北市交通事件裁決所異議狀）。又稱
    ：「本人8月12日、13日全家開汽車至羅東旅遊，機車放置
　  於台北市○○街，根本沒開。本人從未遭攔檢過，一向遵守
    交通規則，幾乎極少被開違規單。請提供肇事照片以資證明
     」（參見受處分人95年9月11日交通違規案件陳述書）云云
    。
三、原裁定意旨略以：
  (1)按警員之舉發交通違規，是道路交通管理處罰條例所規定之
    職權行使，且該行使有立法機關之授權。而闖紅燈等違規行
    為之取締，依其違規行為本質，本多係在瞬間發生，通常多
    委由當場執行取締違規公務員之認識與判斷，且必須為立即
    之取締作為，此為達成維持交通秩序目的所必要，且依道路
    交通管理處罰條例之規定，此種立即性之舉發違規，多依警
    員之認知、判斷以足，並無必須另有其他積極佐證：如其他
    目擊證人或必須拍攝照片等，始構成處分要件之規定。此係
    因執行職務之公務員，通常多具有一定之考選資格與專業訓
    練，且其執法之對象係不特定之大眾，故其立場經立法機關
    推定，應具有客觀、中正與公平之特質，而無故意偏頗之虞
    ，是此種逕由公務員所為之事實認定，除非有其他積極證據
    ，足資認定公務員於執行職務時，有故意或過失侵害人民權
    利之情形，或處分本身有重大明顯之瑕疵而應予撤銷者外，
    否則本於行政目的達成之必要與公權力之尊重、公信力之維
    持，司法機關通常亦多予尊重，並儘力維持，以秉持行政、
    司法相互合作、制衡之原理，共同維護國家機能之正常運行
    ，合先敘明。
  (2)次按94年12月28日修正公佈之道路交通管理處罰條例第85條
    第4項規定：「依本條例規定逕行舉發或同時併處罰其他人
    之案件，推定受逕行舉發人或該其他人有過失」，益將上開
    有關逕行舉發之法定效力予以明文化，即依上開法條意旨，
    受處分人既經逕行舉發違規，即經推定為有過失，若受處分
    人主張並無過失，應自負舉證責任。本件受處分人雖自稱處
    罰當日前往羅東旅遊，機車放置於台北市○○街，根本沒開
    云云，然未能積極舉證以實其說，其舉證責任未盡，所辯即
    難以遽採。次查，本件經傳喚舉發違規之警員鄭朝祐，在原
    審調查中具結證稱，受處分人所有之BQB-202號機車當日確
    有違規闖紅燈，且經攔檢拒停而逃逸之行為，並有當日共同
    執行交通違規取締職務之替代役男賴順清在場可以為證，故
    舉發並無違誤等語。證人賴順清亦到庭具結證稱：當天受處
    分人是自仁愛路右側到左側，本應等綠燈待轉，但是直接左
    轉。我們發現違規後，在仁愛路的左側要攔他下來，但是他
    本來要停下來，後來又走了。我即與證人鄭朝祐分別騎乘機
    車追他，追到仁愛路到建國南路那邊因為遇到紅燈才放棄了
    ，但是我與證人鄭朝祐有分別記車號、車子顏色、安全帽款
    式、顏色及車子的特徵後，回到派出所互相核對，發現所記
    的車號、特徵均相同，始由證人鄭朝祐去查車籍資料而予以
    舉發。我們看到違規時與違規車輛間大約只有四步的距離，
    不超過4公尺。追他時，受處分人的車子一直在視線範圍內
    停留，約有一分鐘之久，所以可以確定當時看到的號碼沒有
    錯誤。我雖不能確定當天的行為人就是受處分人，因為有戴
    安全帽，但可以確定違規車輛確是受處分人所有人之機車無
    誤等語。
  (3)按證人鄭朝祐警員與替代役男賴順清，均服務於大安分局新
    生南路派出所，當日均係依法執行勤務，與受處分人間並無
    仇怨。本件之舉發違規，本無可能有何挾怨誣指之情形。若
    非被告所有之BQB-202號機車當日確有違規，且駕駛人又拒
    絕停車而逃逸，豈有藉由逕行舉發而故意栽誣之必要？況依
    該二位證人所陳述當日舉發經過，伊2人要求駕駛人停車之
    際，彼此相距既未逾4步，堪稱距離甚近，且當地有燈光，
    視線良好，而2人曾自後騎乘機車尾追，目視該車之車號約
    有一分鐘之久，嗣後2人尚曾互相核對所記下之車號、車型
    與顏色、特徵等均無誤後始為舉發，從而本件因目視發生錯
    誤之可能性亦甚低，是證受處分人所有之機車及當日騎乘機
    車之駕駛確有違規行為，洵堪認定。本件之舉發行為，既無
    其他證據足認有何重大明顯之瑕疵，或有何故意偏頗之情形
    ，本即無撤銷之理由，況受處分人所持之異議理由，又無法
    建立原審應予撤銷該舉發違規之堅強心證，是其異議即無可
    採，從而，裁決機關依警員之違規舉發，而依法裁決，依最
    低之罰鍰基準，科處受處分人罰鍰並記違規點數4點，其認
    事用法即無違誤，本件之聲明異議無理由，應予駁回。
四、抗告意旨略以：
  (1)案發當晚20時後，受處分人與妻子魏秀珍分別騎乘兩輛機車
    各載一子及一女，共同前往台北市○○路○段94號－貴族世
    家牛排館用餐至21時後，一同返回台北市○○街家中即未再
    出門，故受處分人之機車－車號BQB-202，決不可能出現在
    該2名警員所證稱之仁愛路3段處。
  (2)被舉發違規時間為20時40分，依常理推斷夜間視線當然比日
    間較差，且另一替代役男員警賴順清有近視障礙，在彼此機
    車均快速行駛中，極易產生誤認、錯記之事。
  (3)據證人賴順清到庭具結證稱：「…我即與證人鄭朝祐分別騎
    乘機車追他，…因遇到紅燈才放棄了…」、「兩機車只有四
    步的距離」等語；而受處分人現任台北市義警，每次與執勤
    員警一起巡邏時，若遇到有人違反交通規則，即啟動警報器
    追去，就算遇到紅燈也從不放棄，該2名員警卻都放棄了，
    是否怠忽職守，或者造假套詞以掩誤認、錯記之事實。
  (4)受處分人自開始駕駛機車及汽車已近30年之久，從未發生任
    何一件交通事故，期間非常遵守道路交通規則，決不可能發
    生拒絕停車接受稽查而逃逸之事。綜上所述，關於構成違規
    事實是前後矛盾的，請求法院重新調查，撤銷原裁定，重為
    適法之裁定云云。
五、經查：
  (1)按「汽車駕駛人，行經有燈光號誌管制之交岔路口闖紅燈者
    ，處新臺幣1800元以上5400元以下罰鍰」；「駕駛人有違反
    本條例之行為，經交通勤務警察或依法令執行交通稽查任務
    人員制止時，不聽制止或拒絕停車接受稽查而逃逸者，除按
    各該條規定處罰外，處新臺幣3千元以上6千元以下罰鍰」，
    94年12月18 日修正後之道路交通管理處罰條例第53條第1項
    」、第60條第1項分別定有明文。而汽車駕駛人有違反道路
    交通管理處罰條例第53條規定者，應記違規點數3點；有違
    反第60條第1項情事者，記違規點數1點，同條例第63條第1
    項第1款、第3款亦有明文。
  (2)次按逕行舉發違反道路交通管理事件，經汽車所有人依通知
    單之應到案日期前到案，並告知違規駕駛人姓名、身分證統
    一編號及住址者，處罰機關應即另行通知違規駕駛人到案依
    法處理；逾應到案日期，處罰機關應依本條例第85條第3項
    規定處罰該汽車所有人，違反道路交通管理事件統一裁罰基
    準及處理細則第24條亦定有明文。是如駕駛人在道路上有違
    反前述規定之違規行為，為警當場攔停者，處罰機關固應對
    汽機車之駕駛人為處罰；惟若舉發機關並非當場對該部汽機
    車攔停，而對汽機車所有人為掣單舉發，如經舉發之汽機車
    所有人在舉發通知單上所載之應到案日期前到案，並告知處
    罰機關該名違規駕駛人姓名，即依前開細則第24條規定處罰
    該名違規駕駛人，而如汽機車所有人未於應到案日期前到案
    或雖於應到案日期前到案，而未告知處罰機關實際之違規駕
    駛人者，處罰機關仍應依道路交通管理處罰條例第85條第3
    項「本條例關於車輛駕駛人之處罰，如應歸責於車輛所有人
    者，處罰車輛所有人。」之規定，對車輛所有人加以處罰。
  (3)本件證人即警員鄭朝祐與替代役男賴順清於原審所為之證詞
    ，既經具結，已具備法定之證據能力，而該2位證人與受處
    分人並不相識，毫無怨懟，自無自陷於偽證罪之追訴而構詞
    誣賴受處分人之理，況受處分人就上開證人之證述，復無法
    提出有力之證據資料，以使法院對證人所述產生合理之懷疑
    。是受處分人雖以上揭情詞置辯，然並未提出任何證據足資
    佐證，尚難認為可採，其上開違規情事洵屬明確。據此足認
    受處分人所有BQB-202號機車當日確有違規，且駕駛人又拒
    絕停車而逃逸無訛。而既然BQB-202號機車為受處分人所有
    ，是縱然BQB-202號機車上開時間之違規駕駛人非受處分人
    ，但受處分人未依上開規定告知違規駕駛人，則原處分機關
    對受處分抗告人加以裁處，並無不合。
  (4)綜上所述，原處分機關以受處分人有前揭違規事實，依道路
    交通管理處罰條例第53條第1項、第60條第1項合計裁處罰鍰
    新臺幣4800元，並依同條例第63條第1項第1款、第3款之規
    定，記違規點數3點，核屬有據。原審駁回其所提出之異議
    ，自屬正確。受處分抗告人仍執陳詞，否認違規行為，核無
    理由，應予駁回。
六、據上論結，應依道路交通案件處理辦法第26條，刑事訴訟法
    第412條，裁定如主文。
中　　華　　民　　國　　96　　年　　4 　　月　　4 　日
                  交通法庭審判長法  官  楊炳禎
                                法  官  李春地
                                法  官  黃俊明
以上正本證明與原本無異。
不得再抗告。
                                書記官  廖婷璇
中　　華　　民　　國　　96　　年　　4 　　月　　9 　　日
